【裁判字號】    98,家訴,13
【裁判日期】    980820
【裁判案由】    終止收養關係
【裁判全文】
臺灣基隆地方法院民事判決              98年度家訴字第13號
原      告  甲○○
被      告  丙○○○
兼訴訟代理  乙○○
人
上列當事人間請求終止收養關係事件，本院於民國98年8月6日言
詞辯論終結，判決如下：
    主  文
原告與被告間之收養關係應予終止。
訴訟費用由被告負擔。
    事實及理由
一、原告主張略以：原告自幼即出養予被告，惟被告2人未善盡
    保護及教養之責，使原告仍由本生父母扶養成年，迄今仍與
    本生父母同住，是被告等遺棄原告，且兩造間有難以維持收
    養關係之重大事由，爰依民法第1081條第1項第2、4款規定
    ，請求終止兩造間之收養關係等語。
二、被告則以：伊等於原告4、5歲時經法院公證收養原告，當時
    伊等與原告本生父母約定僅作形式收養，原告仍由其本生父
    母扶養，當時因被告乙○○之叔叔即原告之祖父係招贅，為
    傳承原告祖父之姓氏始成立兩造間之收養關係，只要原告之
    祖父同意，伊等願終止收養關係等語。並聲明：原告之訴駁
    回。
三、經查，兩造間於原告4、5歲時成立收養關係，收養目的係為
    傳承原告祖父姓氏，兩造成立收養關係時即約定原告仍由其
    本生父母扶養，被告並未曾實際扶養原告等情，為兩造所不
    爭，並有原告戶籍謄本可憑，自堪信為真實。
四、按民法第1081條第1項規定：養父母、養子女之一方，有下
    列各款情形之一者，法院得依他方、主管機關或利害關係人
    之請求，宣告終止其收養關係：一、對於他方為虐待或重大
    侮辱。二、遺棄他方。三、因故意犯罪，受二年有期徒刑以
    上之刑之裁判確定而未受緩刑宣告。四、有其他重大事由難
    以維持收養關係。而所謂其他重大事由，係指養親子間之感
    情與信賴出現破綻，無法回復原來之狀態而維持有如親子般
    之關係，即屬難以繼續收養關係之重大事由。經查，兩造間
    收養關係成立後，原告仍由其本生父母扶養，被告並未曾實
    際扶養原告等情，已如前述，亦即兩造間收養關係有名無實
    ，僅有收養之形式，無實質之父母子女親情之維繫，實與收
    養係為成立擬制親子關係之旨相違背，原告主張兩造間有難
    以維持收養關係之重大事由存在，自為可採。從而，原告依
    民法第1081條第4款規定，請求終止其與被告間之收養關係
    ，為有理由，應予准許。又本院既依民法第1081條第4款規
    定准終止兩造間收養關係，原告另依民法第1081條第2款規
    定請求終止其與被告間之收養關係即無庸審酌；另民法第10
    83條前段規定養子女自收養關係終止時起，回復其本姓，並
    回復其與本生父母及其親屬間之權利義務，是兩造間之收養
    關係既經本院判決終止，於判決確定時原告即回復其本生父
    母之姓氏，無庸本院再為判決，併予敘明。
五、據上論結，本件原告之訴為有理由，並依民事訴訟法第385
    條第1項前段，第78條，判決如主文。
中    華    民    國    98    年    8     月    20    日
                  家事法庭法  官  李媛媛
以上正本係照原本作成。
對於本件判決如有不服，應於收受送達後20日內向本院提出上訴
書狀，敘述上訴之理由，上訴於臺灣高等法院，並按他造當事人
之人數附具繕本。
中    華    民    國    98    年    8     月    21    日
                          書記官  黃錫煒


司法院資訊處製作；財團法人民間司法改革基金會備份。
